臺灣高等法院民事判決　　　　　　　　 95年度家上字第260號
上　訴　人　　乙○○
訴訟代理人　　黃銀河律師
被　上訴人　　甲○○
訴訟代理人　　何乃隆律師
上列當事人間因離婚事件，上訴人對於中華民國95年6月30日臺
灣桃園地方法院94年度婚字第1237號判決提起上訴，經本院於96
年7月24日言詞辯論終結，判決如下：
  主  文
原判決主文第三項關於命上訴人給付丙○○及丁○○扶養費各超
過新台幣壹萬貳仟元部分，暨除確定部分外，訴訟費用之裁判均
廢棄。
上開廢棄部分，被上訴人在第一審之訴駁回。
其餘上訴駁回。
第一、二審訴訟費用（確定部分除外）由上訴人負擔五分之四，
餘由被上人負擔。
  事實及理由
一、被上訴人起訴主張：兩造於民國（下同）83年7月27日結婚
    ，並共同育有未成年子女丙○○（女，84年7月6日生）、丁
    ○○（男，86年8月19日生）。惟上訴人婚後脾氣暴躁，情
    緒不穩，經常對被上訴人咆哮生氣，以三字經、五字經辱罵
    被上訴人，並拿東西丟擲被上訴人，甚至毆打被上訴人，連
    子女亦不放過，被上訴人因害怕乃攜同子女返回娘家，雙方
    分居長達2年9個月，嗣被上訴人於90年8月22日始攜子女返
    家，但上訴人仍多次因細故毆打被上訴人，並經常以言詞辱
    罵、恐嚇或刁難被上訴人。另被上訴人在上訴人皮包發現陌
    生女子照片，其後在家中櫥櫃內發現一只印有曖昧文字之茶
    杯，另有上訴人與其他女子著情侶裝外出遊玩之照片，種種
    跡象顯示上訴人有外遇。又上訴人於94年4、5月間，竟在家
    中客廳裝設監視器監視被上訴人行動，還向丙○○、丁○○
    聲稱是要監視被上訴人之父母來家裡幾次、有無帶男人回來
    等語，讓被上訴人深覺上訴人嚴重侵犯被上訴人之人格及隱
    私。94年5月21日晚上，兩造又發生細故，被上訴人擔心上
    訴人會有暴力行為，打電話向上訴人父親求助，未料被上訴
    人父親進門後，上訴人即辱罵髒話，進而竟毆打被上訴人父
    親成傷。綜上所述，上訴人種種行為已達不堪同居虐待之程
    度，是以雙方互信互賴相互協力之基礎，業已動搖不存，上
    訴人顯無意繼續經營系爭婚姻生活，因此兩造間之婚姻無復
    合之可能，應認有難以維持婚姻之重大事由存在，爰依民法
    第1052條第1項第3款及第2項之規定，求為判決離婚，且未
    成年子女丙○○、丁○○權利義務之行使負擔由被上訴人任
    之，並請求上訴人自判決確定之翌日起至丙○○、丁○○成
    年之日止，按月於每月10日前給付扶養費用各新臺幣（下同
    ）1萬5,820元，復因本件離婚係因可歸責於上訴人所致，被
    上訴人並無過失，依民法第1056條第2項規定，上訴人應賠
    償被上訴人60萬元非財產上之損害等情。原審判准兩造離婚
    ，對於兩造所生未成年子女丙○○、丁○○權利義務之行使
    或負擔亦判由被上訴人單獨任之，且上訴人自丙○○、丁○
    ○權利義務之行使或負擔裁判確定之翌日起至成年之日止，
    按月於每月10日前給付子女扶養費用各1萬4,000元，並應給
    付被上訴人25萬元，另駁回被上訴人其餘之訴。上訴人就其
    敗訴部分，提起上訴，被上訴人則未就其敗訴部分聲明不服
    ，已告確定。被上訴人對上訴人之上訴，則聲明：(一)上訴駁
    回；(二)第二審訴訟費用由上訴人負擔。
二、上訴人則以：否認有動手毆打及辱罵被上訴人之情節，亦否
    認有外遇。關於監視器之部分，僅是上訴人幫上訴人哥哥購
    買，是要給嫂嫂店裡用來嚇阻不法之徒，且依子女證詞，上
    訴人裝設監視器僅一週，若真係為監視被上訴人，時間怎麼
    可能僅只一週！至於被上訴人指稱上訴人毆打被上訴人父親
    部分，乃係被上訴人父親率先動手毆打上訴人左耳，上訴人
    突然被打，一時氣憤方口出不雅字眼，且上訴人僅係掙脫被
    上訴人父親之動作，並無傷害之意，上訴人左胸肺部下方、
    手臂、耳朵及脖子、臉部亦均受有傷害。又關於丙○○、丁
    ○○之監護，上訴人與子女相處融洽，且有能力照顧子女，
    反觀被上訴人動輒怒罵責打子女，且已十多年無固定收入，
    工作不甚穩定，被上訴人雖提出工作證明，但美容師工作時
    間甚長，實無能力照顧子女，故子女權利義務之行使及負擔
    應由上訴人任之較為適當。另被上訴人
    對於本件婚姻破裂亦難謂無過失，其請求60萬元之損害賠償
    ，不符合民法第1056條無過失之要件，況上訴人亦無力再支
    付被上訴人慰撫金等語，資為抗辯，並上訴聲明：(一)原判決
    不利於上訴人部分廢棄；(二)被上訴人在第一審之訴駁回；(三)
    第一、二審訴訟費用均由被上訴人負擔。
三、兩造不爭之事實：
    (一)兩造於83年7月27日結婚，並共同育有未成年子女丙○○
      、丁○○，現在雙方婚姻關係仍存續中。
    (二)原法院民事通常保護令：94年度家護字第739號裁定（原
      證十五），已確定。
    (三)原法院95年度桃簡字第284號刑事判決（原證四十二，乙
      ○○傷害廖本能案件），已判決確定。
    (四)台灣桃園地方法院檢察署94年度偵字第21577號不起訴處
      分（原證三十五，乙○○告廖本能傷害案），經台灣高等
      法院檢察署95年度上聲議字第1425號處分書（原證四十）
      ，駁回再議聲請而告確定。
四、兩造爭執要旨：(一)上訴人是否有多次毆打被上訴人之事實？
    (二)上訴人是否有毆打岳父之事實？(三)上訴人是否有外遇之事
    實？(四)上訴人主張依民法第1052條第1項第3款及同條第2項
    訴請離婚有無理由？(五)本件對兩名子女權利義務之行使或負
    擔應由何方任之？(六)子女扶養費以若干元為適當？(七)子女之
    會面方式如何酌定？(八)被上訴人請求精神慰撫金有無理由？
    其金額若干元為適當？茲分述之：
    (一)上訴人有多次毆打被上訴人之事實:
      被上訴人主張婚姻存續期間多次遭上訴人動手毆打之事實
      ，雖為上訴人所否認。然查：被上訴人主張上情，業據其
      提出診斷證明書為證，依診斷證明書所載：被上訴人「
      92.7.23頭部外傷」、「92.8.18左髖部挫擦傷」，此有診
      斷證明書2紙附卷可查（見原審卷(一)第30、31頁）。又原
      審傳訊證人即兩造之女丙○○到院證稱：「現在與媽媽（
      即被上訴人）同住，我現在是國小五年級，我是在國小四
      年級時還有與父親（即上訴人）一起住，五年級還沒有開
      學時，我們就搬出來，我與父母同住時有看過父親打過母
      親，大約是在我國小四年級時，是父親先動手打母親的，
      印象中有一次母親做家事做的不好，父親嫌母親做的不好
      ，父親就用手拉母親的頭髮讓母親的頭去撞牆壁，我也有
      看過父母親吵架，就是父親會罵母親三字經，有一次就是
      父親叫母親也要出一半的水電費，這樣才讓母親一起住，
      父親就一直罵母親，就是會說母親做不好，至於母親我則
      沒有聽過她罵過父親三字經」（見原審卷第(一)第84頁94
      年11月30日之言詞辯論筆錄）。又該院傳訊證人丁○○亦
      證稱：「現在小學三年級，與父母同住時，我有看過父母
      親吵架，因為父親說母親家事做不好，所以就吵架，我有
      看過父親打母親，詳細情形我不清楚」（見同前卷第86頁
      同日之言詞辯論筆錄）。雖上訴人抗辯兩名證人受被上訴
      人之誘導偏袒被上訴人，證詞並不實在，但其並無法提出
      反證以證其說。本院審酌被上訴人主張事實核與證人所述
      並與診斷證明書所載相符，自堪信被上訴人主張為真實。
    (二)上訴人有毆打岳父之事實：
      被上訴人主張上訴人動手毆打被上訴人父親（即岳父）一
      節，亦業據證人丙○○證稱：「那天我有看到父親跑到母
      親的房間把化妝台上面的東西都丟到地上，後來我母親打
      電話給我阿公，我阿公聽我母親聲音不太對，就急忙跑到
      我家，我阿公來到我家，當我阿公要進房間時，我父親就
      動手打我阿公的頭，我阿公則沒有還手」、「阿公進房間
      時，沒有先掐父親的脖子，父親先動手打人，他們打時母
      親有過去阻止，我有看到阿公眼睛部位有被打到，父親當
      時也有受傷，但是傷在何處我沒有看得很清楚」（見原審
      卷第85頁）；證人丁○○證稱：「父親那天與阿公打架時
      我有看到一半，父親用拳頭揍阿公，那天是父親先動手打
      阿公，父親為何打阿公我不知道，但是我阿公沒有用手去
      掐我父親的脖子，父親打我阿公時，阿公並沒有還手」（
      見同前卷第86頁）。而證人林崑穆亦於原審94年度家護字
      第739號民事通常保護令庭訊時證述其質問上訴人為何如
      此激動時，上訴人向被上訴人父親廖本能下跪，原法院因
      此核發廖本能、被上訴人及兩名未成年子女為期十個月之
      通常保護令等情，業據原法院職權調閱該院94年度家護字
      第739號民事通常保護令核閱無訛，雖上訴人於本件準備
      程序終結（96年7月4日）後，之同年月20日提出辯論意旨
      狀附上上訴人與其女兒丙○○及兒子丁○○之電話譯本（
      見本院卷第91-95頁），以證明其未先動手打岳父，姑不
      論上訴人提出該譯文已違反民事訴訟法第447條第1項前段
      之規定，而丙○○、丁○○在訴訟外之陳述亦不得作為本
      件之證據，上訴人抗辯其未先動手毆打岳父云云，無非是
      卸責之詞，不足採信，其毆打岳父之事實，堪以認定。
    (三)上訴人並無外遇之事實：
      被上訴人主張上訴人與第三人林卿慧有外遇，導致被上訴
      人精神上受有不堪同居之虐待部分，雖有被上訴人提出照
      片5紙，但依卷內照片所示，上訴人與林卿慧並無親密行
      為或有其他足以證明外遇之行為，而被上訴人亦無法提出
      其他證據證明上訴人有外遇之情事，故被上訴人此部分主
      張並不可採。
    (四)上訴人主張依民法第1052條第1項第3款訴請離婚為有理由
      ，至於依同條第2項之請求則無庸審酌：
      1.按維護人格尊嚴與確保人身安全，為我國憲法保障人民
        自由權利之基本理念。增進大妻情感之和諧，防止家庭
        暴力之發生，以保護婚姻制度，亦為社會大眾所期待。
        民法第1052條第1項第3款所稱「不堪同居之虐待」，應
        就具體事件，衡量夫妻之一方受他方虐待所受侵害之嚴
        重性，斟酌當事人之教育程度、社會地位及其他情事，
        是否已危及婚姻關係之維繫以為斷。若受他方虐待已逾
        越夫妻通常所能忍受之程度而有侵害人格尊嚴與人身安
        全者，即不得謂非受不堪同居之虐待，此有大法官會議
        解釋第372號解釋可資參照。夫妻來自不同家庭、彼此
        成長環境不同，價值觀及家人間相處模式本不相同，然
        既結合為夫妻，應本於互敬、互諒及互愛之態度彼此摩
        合、溝通及調適，即便雙方因家事、原生家庭之價值觀
        、相處態度之不同發生爭執，應本於理性態度彼此溝通
        ，不得輒以暴力企圖壓制對方平息紛爭。然上訴人不思
        如此，夫妻生活中遇有爭執，動輒動手毆打被上訴人，
        甚至毆打被上訴人父親，毫無道德倫理可言。上訴人上
        述種種行為，造成被上訴人身體及精神上受有嚴重傷害
        ，衡諸被上訴人所受之傷害，已逾越夫妻通常所能忍受
        之程度而侵害被上訴人之人格尊嚴及人身安全，已嚴重
        危及雙方之婚姻關係，構成對於被上訴人不堪同居之虐
        待。從而，被上訴人依爰依該條款之規定，請求判決兩
        造離婚，於法有據，應准許之。
      2.至被上訴人併依民法第1052條第2項之規定請求判決離
        婚。惟按民法第1052條第2項規定：有前項以外之重大
        事由，難以維持婚姻者，夫妻之一方得請求離婚。故依
        據該條項之規定，須無第1項前10款原因後，始得審究
        第2項之規定。本院及原審既已依民法第1052條第1項第
        3款之規定判決離婚，本件自無審理有無第2項事由之必
        要，併此敘明。
    (五)本件就兩名子女權利義務之行使或負擔應由被上訴人負擔
      較為適當：
      按夫妻離婚者，對於未成年子女權利議務之行使或負擔，
      依協議由一方或雙方共同任之。未為協議或協議不成者，
      法院得依夫妻之一方、主管機關、社會福利機構或其他利
      害關係人之請求或依職權酌定之，民法第1055條第1項定
      有明文。又法院為前條裁判時，應依子女之最佳利益，審
      酌一切情狀，尤應注意左列事項：(1)子女之年齡、性別、
      人數及健康情形。(2)子女之意願及人格發展之需要。(3)父
      母之年齡、職業、品行、健康情形、經濟能力及生活狀況
      。
      (4)父母保護教養子女之意願及態度。(5)父母子女間或未成
        年子女與其他共同生活之人間之感情狀況，同法第1055
        條之1亦定有明文。本件兩造對於離婚後，監護權之行
        使未為協議，故有酌定未成年子女丙○○、丁○○權利
        義務之行使及負擔必要。經原法院函請財團法人台灣兒
        童暨家庭扶助基金會桃園分事務所進行訪視並提出報告
        及建議，據該分事務所提出報告及建議「1.就經濟能力
        而言，被告（即上訴人）的工作穩定性及所得均優於原
        告（即被上訴人），但是被告有負債，原告無負債，且
        原告的弟弟願意在經濟上持續幫助原告，故原告雖然所
        得較低，但亦不致於匱乏。2.原告的父母親及弟弟均表
        示支持原告，願意在將來的日子協助原告及子女們，而
        被告雖然有許多親人，但是都住得比較遠（被告的三哥
        在台中、其他兄姐在澎湖），所以就親人支持系統來說
        ，原告優於被告。3.社工員與兩造面談的時候，均未發
        現兩造在精神上的問題，由於社工員無法靠觀察得知其
        精神狀況，故請法官調閱原告在聖保祿院的就醫記錄，
        以了解原告是否有精神上的疾病。4.子女們希望將來與
        原告共同生活，因為被告很兇，令子女們感到害怕，由
        於子女們均已年滿七歲，有能力表達自己的想法，故其
        意願應受到尊重。5.原告表示離婚以後會搬回娘家住，
        其娘家之居家環境還不錯，而被告也有固定的住處，居
        家環境佳，因此，兩造均有穩定的住家供子女們居住。
        6.根據原告及其父母親的說法，被告有暴力傾向，此事
        可從94年9月間核發保護令一事得知，因此，依據家暴
        法第35條規定，被告恐怕不適合擔任子女們監護人，另
        外，根據被告、被告的鄰居及社區總幹事等人的現身說
        法，原告時常對子女們破口大罵，又一大早強拉子女們
        起床，一大早罵小孩，已影響鄰居安寧，因此，原告也
        許有精神上的問題，若原告真的有精神疾病的問題，其
        不穩定的情緒將對子女們產生負面的影響，恐怕不適合
        擔任子女們的監護人。7.由於原告與被告均有強烈意願
        監護子女們，但因兩造均有不適合監護子女們的因素，
        因此，若其親人中無更適任的監護人選，則子女們仍由
        兩造共同監護為佳，並依子女們們的意願，與原告共同
        生活，但是建請法官於開庭時明定探視方式，以利兩造
        共同遵守」，此有桃園分事務所94年11月20日所發之94
        童桃扶字第1433號暨所附兒童監護事件家庭訪視報告書
        1紙附卷足參（見原審卷(一)第88-95頁）。據證人王正雄
        到庭稱：「我是被告（即上訴人）住處社區總幹事，我
        見過原告及兩造的子女，我平日上班時間為下午1時至
        晚上9時，我沒有看過原告打過小孩，我有聽過住戶向
        我反映說原告早上5點多就叫小孩起床在我們大樓的後
        門等著要上學，因為我們的後門是在早上6點才開門，
        有時候冬天冷，子女就會在外面哭，有住戶就向我反應
        ，我才知道這件事情」，另據證人林崑穆到庭稱：「我
        是兩造的鄰居，所以認識兩造，我住在大樓的1樓，我
        曾經聽過原告於早上5、6點時，聽過兩造的小孩在哭，
        並且聽到原告叫小孩動作快一點，我們家是住在大樓中
        庭的地方，我並沒有看過或聽過原告打小孩的情形，但
        是上開情形有2、3次左右，兩造之小孩是在附近的莊敬
        國小就讀，距離不到10分鐘路程」（均見原審卷(二)第
        175- 178頁95年6月7日言詞辯論筆錄）；經原法院審酌
        兩造之經濟能力、品行、人格特質、監護意願、居住環
        境、身心狀況等一切情形後，雖證人王正雄及林崑穆證
        稱被上訴人在早上5點多叫子女起床而子女哭鬧，然正
        常情況下，早上子女不願起床，因而心情不佳甚而哭鬧
        ，其尚屬正常，即便被上訴人過早叫醒子女，但依情形
        尚未嚴重至虐待子女之情形。而上訴人動輒毆打被上訴
        人及其父親，顯見其倫常觀念、情緒管理及品行人格對
        於子女日後之成長有負面之影響。且被上訴人在親屬資
        源、子女意願及子女依賴性部分均較上訴人為優。況兩
        造未成年子女自出生皆由被上訴人照顧，至今尚無不當
        之處，子女意願亦傾向由被上訴人監護。另，依家庭暴
        力防治法第43條規定：「法院依法為未成年子女酌定或
        改定權利義務之行使或負擔之人時，對已發生家庭暴力
        者，推定由加害人行使或負擔權利義務不利於該子女。
        」故基於未成年子女之最佳利益，認對於兩造所生未成
        年子女丙○○、丁○○權利義務之行使或負擔，由被上
        訴人任之，應較符合未成年子女之利益。上訴人主張子
        女之權利義務之行使或負擔能與被上訴人共同為之云云
        ，然查上訴人有暴力頃向，不適宜將子女權利義務交其
        行使或負擔，已如前述，至於共同為之，同樣遭遇上訴
        人之暴力頃向，再者如何共同行使或負擔，突增雙方困
        擾，且對丙○○、丁○○造成心理之負擔，將無法為平
        靜之生活及努力於課業，是以上訴人之上開主張並不足
        採，原法院所為之認定應予維持。
    (六)丙○○、丁○○之扶養費各以12,000元為適當：
      又按法院依民法第1055條之規定，為酌定、改定或變更時
      ，得命交付子女、未行使或負擔權利義務之一方與未成年
      子女會面交往之方式與期間、給付扶養費、交付身分證明
      文件或其他財物，或命為相當之處分，並得訂定必要事項
      ；前項扶養費之給付，法院得依聲請或依職權，命為一次
      給付或分期給付；分期給付遲誤一期履行者，其後之期間
      視為亦已到期，此非訟事件法第127條第1、2項定有明文
      。經查：兩造對未成年子女丙○○及丁○○權利義務之行
      使及負擔由被上訴人任之，已如前所述。兩造目前均正值
      壯年，且身體並無缺陷，故應認均有能力扶養子女，為使
      兩名未成年子女之生活不虞匱乏，併使上訴人善盡扶養義
      務，自有命未行使負擔權利義務之上訴人給付扶養費之必
      要。而參以行政院主計處調查國人最近93年平均每人民間
      消費支出金額每人每年284,753，即每人每月消費支出
      23,729元（2,847,523÷12＝23,729）如取其整數為
      24,000  元）。又查扶養未成年子女，必定支出食品飲料
      、衣著鞋襪、水電費、燃料動力、家庭器具設備、醫療保
      健、交通運輸、娛樂教育文化及雜項等消費支出，且上開
      支出有涉及親子共用（水電、燃料、食品、家庭設備等）
      無法逐一取具支出憑據等證據，此為眾所周知之事實，而
      該調查報告之消費支出項目為食品費；飲料費；菸草；衣
      著及鞋襪類；燃料及燈光；家庭及傢具設備；家事管理；
      保健及醫療；運輸及通訊（內含交通工具及通訊購置、交
      通設備使用管理費、乘交通設備之費用、其他通訊費）；
      娛樂教育及文化服務（內含旅遊費用、娛樂消遣服務、書
      報雜誌文具、娛樂器材及附屬品、教育及研究費）；雜項
      支出等，該消費支出既已包括扶養未成年子女所需之各項
      費用，解釋上自可作為本件扶養費用之計算標準。本院審
      酌兩造對於未成年子女照顧之心力、勞力付出之程度、兩
      造之經濟能力、及桃園地區之生活水準等一切情狀，認丙
      ○○、丁○○每月之扶養費各以18,000元為宜。被上訴人
      照顧子女之生活起居；上訴人任職航警局，有固定收入，
      故扶養費用應由上訴人負擔三分之二，被上訴人負擔三分
      之一。
      本件被上訴人請求上訴人應負擔未成年子女扶養費每人每
      月12,000元（計算式18,000×2/3＝12,000）為適當。其
      超出部分不應准許。
    (七)子女之會面方式依原審附表所示：
      兩造未成年子女丙○○及丁○○之權利或義務，既認應由
      被上訴人行使或負擔，惟父母親情，源於天性，兩造未成
      年子女雖因父母離異而無法同時享受完整父、母之愛，已
      屬無奈，為兼顧渠等日後人格及心性之正常發展及滿足其
      孺慕之情，以彌補未能同時享有完整父母親情之缺憾，自
      有酌定上訴人與未成年子女丙○○、丁○○會面交往培養
      、增進親情之必要；參酌兩造前開爭執監護之情節，兩造
      未成年子女尚屬年幼，不能長期欠缺父愛，故為輔佐其人
      格正常之成長、合理分配被告於假期中與子女相處培養親
      情之機會，原審酌定上訴人與丙○○、丁○○會面交往之
      期間及方式如原審附表，使上訴人得能培養與兩造未成年
      子女丙○○、丁○○間之親情並維繫不墜，尚稱合理，應
      予維持。
    (八)被上訴人請求之慰撫金，25萬元為適當：
      按夫妻之一方，因判決離婚而受有損害者，得向有過失之
      他方，請求賠償。前項情形，雖非財產上之損害，受害人
      亦得請求賠償相當之金額，但以受害人無過失者為限，此
      民法第1056條第1項定有明文。前已述及，上訴人於兩造
      婚姻關係存續期間，竟無視於被上訴人之感受，在子女面
      前因細故毆打被上訴人，甚至在被上訴人及子女面前曾毆
      打被上訴人之父親，此實足以造成被上訴人精神上受損害
      ，該判決離婚之過失自為上訴人一方。又雖上訴人抗辯雙
      方爭執都是因為被上訴人不做家事，其家人介入其家庭生
      活過深所致。然即便上訴人所述為真實，上訴人均應抑制
      自己的情緒，克制自己不得以肢體暴力相向，此非家庭暴
      力之合理抗辯，故本院認判決離婚過失屬上訴人之一方，
      被上訴人非可歸責，查上訴人警察學校畢業，現為警察，
      每月收入5萬多元（見本院卷第99頁至第102頁），被上訴
      人目前當店員，每月收入25,000元，存款約十幾萬元，無
      不動產，本院審酌上述兩造之身分、地位、教育程度，經
      濟能力及上訴人施暴之情節，被上訴人受害之程度等情，
      認原審判命上訴人應給付被上訴人非財產上之損害25萬元
      ，而駁回其餘部分，並無不當。
五、綜上所述，本件被上訴人依民法第1052條第1項第3款之規定
    訴請與上訴人離婚，為有理由，應予准許。又其依同法第
    1056 條第2項之規定請求給付非財產上之損害，於25萬元內
    範圍內亦為有理由，應予准許，逾此部分原審判決駁回，並
    無不當，另被上訴人請求兩造所生之女丙○○、子丁○○其
    權利義務之行使或負擔，由其任之，亦無不當，原審所定上
    訴人探視，會面及交往之方式亦無不妥，上訴論旨，指摘原
    判決此部分不當，非有理由，應予駁回上訴。至於給付子女
    扶養費部分本院認每人每月14,000元尚嫌過多，依職權核減
    為12,000元。其超過部分，上訴論旨，指摘原判決此部分不
    當，聲明廢棄改判為有理由，爰將此部分廢棄改判。
六、本件事證已臻明確兩造其餘之攻防方法經審酌，認與判決結
    果無影響，無庸逐一論述，併此敘明。
七、據上論結，本件上訴為一部有理由一部無理由，依民事訴訟
    法第449條第1項、第450條、第79條，判決如主文。
中　　華　　民　　國　　96　　年　　8 　　月　　 7　　日
                  民事第15庭
                      審判長法  官  林恩山
                            法  官  陳駿璧
                            法  官  郭松濤
正本係照原本作成。
上訴人如不服本判決，應於收受送達後20日內向本院提出上訴書
狀，其未表明上訴理由者，應於提出上訴後20日內向本院補提理
由書狀（均須按他造當事人之人數附繕本）上訴時應提出委任律
師或具有律師資格之人之委任狀；委任有律師資格者，另應附具
律師資格證書及釋明委任人與受任人有民事訴訟法第466條之1第
1項但書或第2項（詳附註）所定關係之釋明文書影本。
中　　華　　民　　國　　96　　年　　8 　　月　　 7　　日
                            書記官  方素珍
附註：
民事訴訟法第466條之1（第1項、第2項）：
對於第二審判決上訴，上訴人應委任律師為訴訟代理人。但上訴
人或其他法定代理人具有律師資格者，不在此限。
上訴人之配偶、三親等內之血親、二親等內之姻親，或上訴人為
法人、中央或地方機關時，其所屬專任人員具有律師資格並經法
院認為適當者，亦得為第三審訴訟代理人。